臺灣高等法院臺南分院刑事裁定　　　　　96年度聲再字第98號
再審聲請人
即受判決人　甲○○
上列聲請人因偽造文書案件，對於本院96年度上訴字第916號中
華民國96年10月17日確定判決（臺灣雲林地方法院94年度訴字第
715號、臺灣雲林地方法院檢察署94年度偵字第3610號），聲請
再審，本院裁定如下：
    主  文
再審之聲請駁回。
    理  由
一、聲請人即受判決人甲○○不服本院96年度上訴字第916號刑
    事判決（下稱原確定判決）而聲請再審，聲請意旨略以：
  (一)原確定判決既審認「甲○○不知道証崑營造有限公司（下稱
    証崑公司）有無進行鋼筋取樣送驗，竟於民國（下同）93年
    10月27日之前數日，在其業務上所掌管之監工日報表，虛偽
    登載『93年10月27日鋼筋取樣送驗』，致雲林縣政府難以正
    確管理工程進度，足以生損害於雲林縣」及「甲○○不知道
    証崑公司於何時申請台電公司裝設外電，也不知道台電公司
    於何時裝設外電，竟於94年l月初某日，在監工日報表虛偽
    登載『93年12月30日申請台電裝設外電』『93年12月31日台
    電裝設外電』，致認聲請人犯刑法第215條業務登載不實罪
    ；惟刑法第215條業務登載不實罪，並無處罰過失明文。是
    所謂不知道而登載並不必然出諸故意，原確定判決在判決事
    實欄既認聲請人不知道，顯指聲請人對「鋼筋取樣送驗」「
    申請台電裝設外電」「台電裝設外電」等事實之有無不清楚
    ，聲請人登載上述內容時，如何明知內容虛偽，而刑法第
    215條業務登載不實罪之處罰係以從事業務之人，「明知」
    為不實之事項，而登載於其業務上作成之文書為其構成要件
    ，原確定判決亦在判決主文明載「甲○○行使從事業務之人
    ，明知為不實之事項，而登載於其業務上作成之文書，足以
    生損害於他人」，足證原確定判決主文及理由，明顯矛盾不
    符。
  (二)又聲請人具狀以查鋼筋取樣送驗部分，已據證人劉希羿證述
    ，在系爭工程開工日之後，才進行鋼筋取樣送驗，而本件確
    已鋼筋取樣送驗合格；又本件乃緣於聲請人初認為93年10月
    27日開工，即需辦理鋼筋取樣送驗，故即紀錄在監工日報表
    上，惟嗣並未如期進行鋼筋取樣送驗，聲請人卻疏未依照實
    際取樣日期更改，聲請人初記錄時，確實不知鋼筋取樣送驗
    日會延遲；再鋼筋取樣送驗既在開工之後，即不生公訴人所
    指為配合當日開工，在開工當日監工日報表虛偽記載「鋼筋
    取樣送驗」之必要。
  (三)依卷附雲林縣政府工程設計預算書，系爭工程項目有關外電
    部分，有編列預算，由預算書單項分析中僅有電表外線申請
    費，足見施工單位所需施作之工程項目僅及於繳納電表外線
    申請費；而證人劉希羿復證述是被告所理解之監造責任即至
    內線完成為止；再本案監造徵之卷附工程設計預算書所列發
    包即自辦部分，亦即工程總項目，並無申請台電公司裝設外
    電或台電公司裝設外電部分，益證上述部分確不在監造範圍
    內；另證崑公司係於93年12月30日提竣工報告及品質抽驗並
    於同日送達雲林縣政府，且同日經工務局局長代為決行完成
    ，有竣工報告及工程施工品質抽驗消示單在卷可稽。姑且不
    論證崑公司有無完成總項目，按竣工乃施工單位之主觀報告
    ，嗣始應由雲林縣政府進行驗收程序，故雲林縣政府於94年
    l月4日即進行抽驗。本件雲林縣政府係於93年12月30日接獲
    工程竣工報告，聲請人在監工日報表93年12月30日記載「申
    請台電裝設外電」，呈報完工卻記載在93年12月31日監工日
    報表上，足見聲請人之填載與證崑公司是否在93年12月30日
    竣工無必然關係，聲請人僅在完成應負之監造範圍（迄內線
    完成）責任後，因向王賜銘、王文政求證得知施工單位已提
    出竣工報告，故僅係將此訊息記錄，雖然非記錄在93年12月
    30日而是紀錄在93年12月31日，致與竣工報告不符，但聲請
    人當時只為記載廠商有報竣工之事實；再報竣工僅係驗收程
    序之啟動原因，非需經聲請人在監工日報表記載竣工始生竣
    工效力。雖聲請人不應認內線既已完成且已繳納電表外申請
    費，其監造責任完成，在不瞭解台電公司作業程序下，即想
    像後續步驟係申請台電公司裝設外電，且次日台電公司即會
    裝設外電，在監工日報表上輕率紀錄「申請台電裝設外電」
    、「台電裝設外電」，有可受責難之處，惟原確定判決對此
    存在足認聲請人應受無罪判決之重要證據卻恝置未論。
二、按有罪之判決確定後，為受判決人利益聲請再審，必其聲請
    之理由合於刑事訴訟法第420條第1項各款所列情形之一或有
    第421條所定足以影響於判決之重要證據漏未審酌者，始得
    准許之。次按不得上訴於第三審法院之案件，除前條規定外
    ，其經第二審確定之有罪判決，如就足生影響於判決之重要
    證據漏未審酌者，亦得為受判決人之利益，聲請再審，刑事
    訴訟法第421條固定有明文，惟所稱「漏未審酌」，係指已
    經發現並提出之證據，法院漏未審酌而已；反之若已提出且
    經法院依其自由心證而捨棄不採，則非漏未審酌。另按被告
    聲請再審之理由，如僅對原確定判決認定事實之爭辯，或對
    原確定判決採證認事職權之行使，任意指摘，或對法院依職
    權取捨證據持相異評價等情，原審法院即使審酌上開證據，
    亦無法動搖原確定判決，自非符合足以生影響於原確定判決
    之重要證據漏未審酌。
三、經查：
  (一)原確定判決就聲請再審意旨(一)之事由已於理由中以：「〔監
    工日報表的內容〕本工程的監工日報表，分別有如下記載：
    93年10月27日施工取樣記錄：鋼筋取樣試驗；93年12月
    30日本日施工位置：申請台電裝設外電；93年12月31日本
    日施工位置：台電裝設外電。並於94年 3月間彙整，蓋用容
    泰公司大小章後，送雲林縣政府承辦人員王文政核章‧‧‧
    (四)被告甲○○故意虛偽登載並行使，既非基於實際監工時親
    自目睹，而是基於推測，其所為登載，被告辯稱無登載不實
    的故意，誰能採信。」（見本院卷第11頁正反面、第12頁）
    ，已清楚說明憑何認定聲請人即受判決人甲○○確有犯罪之
    故意，是以，聲請人復再爭執其無犯罪之故意，並指摘原確
    定判決主文與理由矛盾云云，究之，應係對於原確定判決所
    認定之犯罪事實，再度提出辯解，然並未提出任何新證據或
    有所謂足以影響於判決之重要證據漏未審酌之情形，自不足
    為聲請再審之理由。
  (二)原確定判決就聲請再審意旨(二)之事由於理由中以：「‧‧‧
    甲○○承認其並不知道証崑公司有無進行鋼筋取樣送驗，而
    於93年10月27日之前數日，在其業務上所掌管之監工日報表
    ，登載『93年10月27日鋼筋取樣送驗』，持以向雲林縣政府
    表示其在場取樣鋼筋送驗之意，‧‧‧卷內並無鋼筋取樣送
    驗的檢驗資料，亦即，究竟有無鋼筋取樣送驗的事實，完全
    不明。縱然有鋼筋取樣送驗的事實，被告也透過辯護人表示
    時間是在93年11月初，而非93年10月27日。從而，此部分的
    監工日報表內容，自與事實不符。‧‧‧而甲○○製作、繳
    交這樣內容不實的監工日報表給雲林縣政府，雲林縣政府即
    無從依監工日報表管理施工進度，則虛偽登載及行使的結果
    ，均足以生損害於雲林縣政府。」（見本院卷第11正反面、
    第12頁）等語予之說明；依上可知，原確定判決認定，聲請
    人明知就『有無於93年10月27日鋼筋取樣送驗』此情，其並
    不確定，卻仍在其業務上所掌管之監工日報表，登載『93年
    10月27日鋼筋取樣送驗』之字句，加以登載之內容確與事實
    不符，凡此，已足生損害於雲林縣。是以，聲請意旨所舉證
    人劉希羿之證詞，並不影響原確定判決之上揭認定，即難謂
    有何對於足生影響於判決之重要證據漏予審酌之情形。
  (三)原確定判決就聲請再審意旨(三)之事由，於理由以：「此外，
    本工程因為經費不足，未設有發電機，只採台電供電，業經
    證人即容泰公司負責人劉希羿證實，然而，仍留有轉換『台
    電供電』、『發電機供電』的ATS自動切換開關，以備台電
    停電時，可以使用發電機供電。」（見本院卷第12頁反面）
    ，可知，本件「蚊港大排支線簡易抽水設備工程（下稱本工
    程）」原則上係以台電公司所供應之電力作為抽水設備之動
    力來源，於台電公司停電時，始另依發電機供電，則本工程
    依台電公司所供應之電力究否足供使用，自係已否完成至為
    重要之部分。聲請人既係容泰工程顧問有限公司指派本工程
    之現場監工，其就本工程於『何時申請台電裝設外電』及『
    何時裝設外電』等情，在監工日報表中所為之記載，即係攸
    關雲林縣政府就工程管理之重要事項，此情亦經原確定判決
    事實欄載明：「(二)甲○○不知道証崑公司於何時申請台電裝
    設外電，也不知道台電公司於何時裝設外電，竟於94年1月
    初某日，在監工日報表虛偽登載『93年12月30日申請台電裝
    設外電』『93年12月31日台電裝設外電』，致雲林縣政府難
    以正確管理工程進度，足以生損害於雲林縣。」（見本院卷
    第10頁）。是以，聲請人舉『雲林縣政府工程設計預算書』
    及『證人劉希羿之證詞』，主張本案監造之工程總項目，應
    無『申請台電裝設外電』或『台電裝設外電』部分，並認聲
    請人雖應受責難，然仍應係無罪云云，顯不足以影響於原確
    定判決之認定，自不符合足生影響於原確定判決之重要證據
    漏未審酌之情形。
四、綜上所述，聲請人上開主張，並無可採，揆諸上揭說明，其
    聲請再審之理由，核與刑事訴訟法第420條、第421條規定之
    再審要件不符，應認再審聲請為無理由，應予駁回。
五、據上論結，應依刑事訴訟法第434條第1項，裁定如主文。
中　　華　　民　　國　　96　　年　　12　　月　　11　　日
                  刑事第三庭    審判長法　官  陳義仲
                                      法　官  宋明蒼
                                      法　官  蔡勝雄
以上正本證明與原本無異。
不得抗告。
　　　　　　　　　　　　　　　　　　　書記官  汪姿秀
中　　華　　民　　國　　96　　年　　12　　月　　12　　日
